【裁判字號】    96,訴,1750
【裁判日期】    970731
【裁判案由】    毒品危害防制條例
【裁判全文】
臺灣桃園地方法院刑事判決              96年度訴字第1750號
公  訴  人  臺灣桃園地方法院檢察署檢察官
被      告  乙○○
                    號
                    （現另案在臺灣桃園監獄執行中）
指定辯護人  本院公設辯護人彭詩雯
上列被告因違反毒品危害防制條例案件，經檢察官提起公訴（96
年度偵字第4605號），本院判決如下：
    主  文
乙○○販賣第二級毒品，處有期徒刑柒年貳月。扣案之甲基安非
他命陸包（合計驗餘淨重壹點肆貳肆伍克）沒收銷燬之，甲基安
非他命外包裝袋陸個沒收；未扣案之販賣第二級毒品所得新臺幣
壹仟元沒收，如全部或一部不能沒收時，以其財產抵償之。
    事  實
一、乙○○明知甲基安非他命（Methamphetamine） 屬毒品危害
    防制條例第2 條第2 項第2 款所定之第二級毒品，不得販賣
    及非法持有，竟基於販賣第二級毒品甲基安非他命之犯意，
    於民國96年1 月25日凌晨某時許，甲○○以其所使用之0000
    000000號行動電話撥打乙○○所使用之0000000000號行動電
    話，表示要購買第二級毒品甲基安非他命（起訴書誤載為安
    非他命）新臺幣（下同）1,000 元後，2 人相約在桃園縣中
    壢市天晟醫院旁之漁市場見面，甲○○將1,000 元交付乙○
    ○後，乙○○即將1,000 元數量的甲基安非他命交付予甲○
    ○。嗣於96年1 月28日下午6 時許，為警在桃園縣大園鄉○
    ○路○ 段609 號「臻亨汽車旅館」212 室查獲，並扣得第二
    級毒品甲基安非他命6 包（合計驗餘淨重1.4245克，含外包
    裝袋6 個）；與販賣第二級毒品無涉之殘渣袋5 個、鐵盒子
    1個、吸食器1組、吸食玻璃管10支及塑膠管1支。
二、案經臺北市政府警察局大安分局報告臺灣桃園地方法院檢察
    署檢察官偵查起訴。
    理  由
壹、證據能力方面：
一、按刑事訴訟法採行直接審理原則及言詞審理原則，並保障被
    告之反對詰問權，於刑事訴訟法第159 條第1 項明定被告以
    外之人於審判外之言詞或書面陳述，除法律有規定者外，原
    則上不得作為證據。然為兼顧現實需要及真實之發現，乃本
    於例外從嚴之立場，許於具備必要性及可信性之特別情況下
    ，例外地承認其有證據能力。而被告以外之人於檢察事務官
    、司法警察官或司法警察調查中所為之陳述，基於實體發現
    真實之訴訟目的，依第159 條之2 規定，如與審判中之陳述
    不符時，經比較結果，其先前之陳述，相對具有較可信之特
    別情況，且為證明犯罪事實存否所必要者，或於審判中有第
    159 條之3 各款情形之一，經證明其調查中所為陳述具有可
    信之特別情況，且為證明犯罪事實之存否所必要者，則例外
    地賦與證據能力。而所謂「顯有不可信之情況」及「具有可
    信之特別情況」，則應依被告以外之人為陳述時，是否出於
    真意、有無違法取供之情事等客觀上之環境或條件而為判斷
    ，故應就偵查或調查筆錄製作之原因、過程及其功能等加以
    觀察其信用性，據以判斷該傳聞證據是否有顯不可信或有特
    別可信之情況而例外具有證據能力，並非對其陳述內容之證
    明力如何加以論斷（此有最高法院94年度台上字第629 號判
    決意旨可佐）。本件證人甲○○於警詢所為之陳述，屬被告
    以外之人於審判外之陳述，屬傳聞證據，而被告指定辯護人
    於準備程序已就上開供述之證據能力提出爭執（見本院96年
    度審訴字第970 號卷第24頁），惟經本院依法傳喚、拘提證
    人甲○○，均因去向不明而無法傳喚、拘提到庭，有本院送
    達證書及司法警察拘提結果報告書在卷可稽，足見證人甲○
    ○確係所在不明而傳喚不到。然本院審酌證人甲○○於檢察
    官訊問時，已就其於警詢中所謂「向被告購買5 次毒品之實
    情」，結證稱：買5 次係警察寫好後問伊是不是這樣子，伊
    並未沒有向警察說等語在卷（見臺灣桃園地方法院檢察署96
    年度偵字第4605號卷第69-70 頁），已難認其於警詢之陳述
    係在特別可信為真實之情況下所為。況本案除證人甲○○於
    警詢所為之陳述外，尚有其於檢察官訊問時具結後所為證述
    可供作為證據，被告、指定辯護人復不爭執該項陳述之證據
    能力，足見證人甲○○於警詢所為之陳述，亦非屬除該項審
    判外之陳述外，已無從再就同一供述者，取得與其上開審判
    外陳述之相同供述內容，倘以其他證據代替，亦無從達到同
    一目的之情形之「必要性」要件，核與刑事訴訟法第159 條
    之3 第3 款所定情形不相符合，復查無其他得例外取得證據
    能力之法律依據，是證人甲○○於警詢所為之陳述並無證據
    能力，不得作為本案論罪之依據。
二、除前述證人甲○○於警詢所為之陳述外，本案所引用之供述
    及非供述證據，經本院依法踐行調查證據程式，檢察官、被
    告、指定辯護人均不爭執各該證據之證據能力，且亦查無依
    法應排除其證據能力之情形，是後述所引用證據之證據能力
    均無疑義，併此敘明。
貳、實體方面：
一、訊據被告乙○○矢口否認有何販賣甲基安非他命犯行，辯稱
    ：甲○○係伊朋友的女朋友，甲○○來找伊時，伊有將安非
    他命給伊用，伊並未販賣毒品給甲○○云云。經查：
（一）前揭事實，業據證人甲○○於檢察官訊問時結證稱：伊曾
      於96年1 月25日凌晨在中壢市天晟醫院附近，以1,000 元
      代價買安非他命1 小包，伊不只向被告買過1 次，伊向被
      告買過2 、3 次，其他購買的時間，伊不太記得了，伊能
      明確說出來的，只有前述該次。伊係打電話給被告手機，
      表示要買1,000 元安毒，後來就約在天晟醫院附近即中壢
      漁市場見面等語明確（見同前偵卷第69-70 頁）。被告固
      以前開情詞為辯，惟其於警詢時供稱：伊在甲○○有時想
      要吸食的時候，打電話給伊，要求伊拿一點給她吸食，但
      從來沒有現金交易過。因為甲○○是張文享的朋友，張文
      享曾與伊一同在勒戒所待過，伊前後大約4 次給甲○○，
      大部分是相約在大園鄉伊開車前往，在車內吸食。伊並沒
      有在96年1 月25日在中壢魚市場，以1,000 元賣毒品給甲
      ○○，只有請她吸食，而甲○○都是以她的行動電話0000
      000000號撥打伊使用的0000000000號行動電話連絡云云（
      見同前偵卷第21-22 頁）；於偵查中供稱：伊於95年10、
      11月間認識甲○○，她是伊朋友的女朋友，伊與甲○○只
      是普通朋友，在伊本案遭查獲之前，約2 、3 天見一次面
      。伊知道甲○○有施用安非他命，不過伊沒有賣給甲○○
      安非他命，只是甲○○沒有時，伊會免費提供安非他命給
      她，伊提供安非他命給甲○○的次數，印象中應該低於10
      次。甲○○可能是因為害怕還是怎麼樣才會說伊賣毒品給
      她，伊與甲○○並無怨仇，不知道甲○○為何要指證伊云
      云（參同前偵卷第86-87 頁）；在本院審理時則供陳：甲
      ○○是伊朋友張文享的女朋友，案發當時認識約2 、3 個
      月，因為張文享在案發前1 、2 星期前請伊施用過安非他
      命1 次，所以伊才因此請甲○○施用1 、2 次，甲○○沒
      有錢跟伊拿，所以伊不願意再請她。伊記得96年1 月25日
      凌晨有跟甲○○見面，但忘記係在何處，且當日只有在車
      內拿吸食器給甲○○，吸食器內安非他命數量約僅能吸3
      、4 口，重量大約0. 1或0.2 公克，甲○○自己吸食，伊
      沒有跟甲○○收取過任何代價。伊與甲○○在本案被查獲
      之前，確實來往頻繁，因為甲○○一直打電話要伊請她施
      用安非他命，伊被查獲當天，甲○○又來找伊，但伊不想
      再免費提供給她云云（見本院卷第97-99 頁）。由被告前
      揭供述可知，被告固一再強調與證人甲○○間並無何特殊
      情誼，惟卻不諱言多次無償轉讓毒品予證人甲○○施用，
      佐以甲基安非他命毒品物稀價昂，取得不易，復係政府嚴
      予查緝之違禁物，衡常被告要無僅因證人甲○○係友人之
      女朋友，即多次免費提供毒品予證人甲○○施用之理。況
      證人甲○○前揭證述向被告購買第二級毒品之時間，被告
      亦承認確有與證人甲○○見面，且提供毒品予證人甲○○
      施用，更徵證人甲○○前開與被告毒品交易之相關證述，
      並非捏造誣攀被告之詞，可以採信。至證人甲○○於警詢
      時雖證稱：共向被告購買5 次安非他命等語（見同前偵卷
      第32頁），而與其於偵查中結證稱：向被告買2 、3 次等
      情或有不符之處，然證人甲○○於警詢所為之陳述，並無
      證據能力，不得為本案論罪之依據，業如前述，且證人甲
      ○○亦已於偵查中明確表明：除了於96年1 月25日凌晨許
      ，在中壢市天晟醫院附近，以1 千元向被告買安非他命外
      ，其餘各次向被告購買毒品的時間、地點及價格等，伊已
      經不太記得等語明確，則證人甲○○所能明確記憶向被告
      購買毒品之詳細情節，僅有其於96年1 月28日為警查獲3
      天前即同年月25日之情形，實難謂有何悖情違理之處，本
      件公訴人亦因罪證有疑，利於被告之原則，僅依證據起訴
      被告於96年1 月25日販賣第二級毒品予證人甲○○之犯罪
      事實，是證人甲○○於警詢、檢察官訊問時就向被告購買
      毒品次數雖不一致，仍無礙於本件被告涉犯上揭販賣甲基
      安非他命犯行之認定。
（二）再按販賣甲基安非他命毒品係違法行為，非可公然為之，
      且有其獨特之販售通路及管道，復無公定價格，容易增減
      分裝之份量，而每次買賣之價量，可能隨時依雙方關係深
      淺、資力、需求量及對行情之認知、來源是否充裕、查緝
      鬆嚴、購買者被查獲時供述購買對像之可能風險評估等，
      而異其標準，非可一概而論，本件被告既不承認其有上揭
      販賣甲基安非他命之事實，本院自無從查得其販入甲基安
      非他命之真正價格及其是否因非法販賣甲基安非他命予上
      揭證人甲○○而獲得具體利潤之金額，然按近年來政府為
      杜絕毒品之氾濫，對於查緝施用及販賣毒品之工作，無不
      嚴加執行，販賣毒品罪又係重罪，設若無利可圖，衡情一
      般持有毒品之人當無輕易將所持有之甲基安非他命轉售他
      人而甘冒於再次向他人購買時，而有被查獲移送法辦之危
      險之理，且不論是瓶裝或袋裝之安非他命，均可任意分裝
      或增減其份量，而每次買賣之價量，亦隨時隨雙方關係之
      深淺、當時之資力、需要程度及對行情之認知等因素而為
      機動地調整，因之販賣之利得，除經坦承犯行，或帳冊價
      量均臻明確外，委難察得實情，職是之故，縱未確切查得
      販賣賺取之實際差價，但除別有事證，足認係按同一價格
      轉讓，確未牟利外，尚難執此即認非法販賣之事證有所不
      足，致知過坦承者難辭重典，飾詞否認者反得逞僥倖，而
      失情理之平。而被告與證人甲○○間並無特殊重要情誼或
      至親關係，被告竟費心自甘承受重典，涉險販賣第二級毒
      品，當有牟利之圖。是被告販賣甲基安非他命有營利之意
      圖，應可認定。
（三）此外，本案為警查獲之白色顆粒6 包，經送鑑定結果，均
      含第二級毒品甲基安非他命成份，合計淨重1.4666克，取
      樣0.0421克（已鑑析用罄），餘1.4245克，亦有卷附憲兵
      司令部刑事鑑識中心97年4 月25日憲直刑鑑字第09700005
      68號鑑定書1 份可資佐證（見本院卷第88頁）。綜上所述
      ，本件事證明確，被告上揭販賣第二級毒品甲基安非他命
      之犯行堪予認定，應依法論科。
二、查甲基安非他命係毒品危害防制條例第2 條第2 項第2 款所
    列之第二級毒品。核被告所為，係犯該條例第4 條第2 項之
    販賣第二級毒品罪。其持有甲基安非他命之低度行為，應為
    販賣甲基安非他命之高度行為所吸收，不另論罪。爰審酌被
    告明知第二級毒品戕害人體身心健康甚鉅，卻為圖非法獲利
    ，而販賣第二級毒品，助長毒品泛濫，戕害他人身心健康，
    危害社會治安非輕，兼衡被告本案販賣毒品之次數僅1 次，
    所得非多，犯後未坦認犯行之態度等一切情狀，量處如主文
    所示之刑，以資懲儆。
三、沒收：
（一）扣案之甲基安非他命6 包（合計驗餘淨重1.4245克），係
      屬查獲之第二級毒品，應依毒品危害防制條例第18條第1
      項前段沒收銷燬之；至鑑定所耗損之第二級毒品甲基安非
      他命0.0421克，既已滅失，爰不另為沒收銷燬之諭知。另
      包裝前述第二級毒品甲基安非他命之外包裝袋6 個，有防
      止毒品裸露、逸出及潮濕之功能，並便於攜帶販賣，既得
      與毒品分別鑑秤其重量，與毒品即無難以析離而無法個別
      宣告沒收之情事，既屬被告所有、供其販賣第二級毒品所
      用之物，應依同條例第19條第1項前段沒收之。
（二）未扣案之被告前揭販賣甲基安非他命所得1,000 元，為被
      告因上述犯罪所得之財物，業據本院認定如前，應依毒品
      危害防制條例第19條第1 項規定宣告沒收之，如全部或一
      部不能沒收時，以其財產抵償之。
（三）另扣案之殘渣袋5 個、吸食器1 組、吸食玻璃管10支、塑
      膠管1 支及鐵盒子1 個等物，係供被告自行施用毒品甲基
      安非他命所用之物，業據被告供明在卷，且被告於本案為
      警查獲後，亦因犯施用第二級毒品罪，經本院以96年度桃
      簡字第1273號判處有期徒刑3 月確定在案，有本院刑事簡
      易判決書1 份附卷可憑，前開扣案物品，既無證據證明係
      供本案販賣第二級毒品犯罪所用或預備之物，或因本案犯
      罪所生或所得之物，又非違禁物，爰均不為沒收之諭知，
      併此敘明。
據上論斷，應依刑事訴訟法第299 條第1 項前段，毒品危害防制
條例第4 條第2 項、第18條第1 項前段、第19條第1 項，刑法第
11條，判決如主文。
本案經檢察官鄭東到庭執行職務。
中    華    民    國    97    年    7     月    31    日
                  刑事第十二庭  審判長法  官  王美玲
                                      法  官  羅國鴻
                                      法  官  許雅婷
以上正本證明與原本無異。
如不服本判決，應於判決送達後10日內向本院提出上訴狀（應附
繕本），其未敘述上訴理由者，應於上訴期間屆滿後20日內補提
理由書狀於本院，上訴於臺灣高等法院。
                                      書記官  吳玉蘭
中    華    民    國    97    年    8     月    1     日
附錄本案論罪科刑法條全文：
毒品危害防制條例第4條
製造、運輸、販賣第一級毒品者，處死刑或無期徒刑；處無期徒
刑者，得併科新臺幣1 千萬元以下罰金。
製造、運輸、販賣第二級毒品者，處無期徒刑或7 年以上有期徒
刑，得併科新臺幣7 百萬元以下罰金。
製造、運輸、販賣第三級毒品者，處5 年以上有期徒刑，得併科
新臺幣5 百萬元以下罰金。
製造、運輸、販賣第四級毒品者，處3 年以上10年以下有期徒刑
，得併科新臺幣3 百萬元以下罰金。
製造、運輸、販賣專供製造或施用毒品之器具者，處1 年以上7
年以下有期徒刑，得併科新臺幣1 百萬元以下罰金。
前五項之未遂犯罰之。


司法院資訊處製作；財團法人民間司法改革基金會備份。
